臺灣高等法院臺中分院刑事判決　
111年度交上易字第977號
上  訴  人  
即  被  告  吳志明



上列上訴人即被告因過失傷害案件，不服臺灣苗栗地方法院111
年度交易字第181號，中華民國111年8月2日第一審判決（起訴案
號：臺灣苗栗地方檢察署110年度偵字第3916號），提起上訴，
本院判決如下：
    主    文
上訴駁回。
    犯罪事實及理由
一、本院審判範圍：
  ㈠按上訴得對於判決之一部為之。對於判決之一部上訴者，其
    有關係之部分，視為亦已上訴。但有關係之部分為無罪、免
    訴或不受理者，不在此限。上訴得明示僅就判決之刑、沒收
    或保安處分一部為之。刑事訴訟法第348條定有明文。參諸
    刑事訴訟法第348條第3項規定立法理由，宣告刑、數罪併罰
    所定之應執行刑、沒收，倘若符合該條項的規定，已得不隨
    同其犯罪事實，而單獨成為上訴之標的，且於上訴人明示僅
    就刑上訴時，第二審法院即不再就原審法院所認定之犯罪事
    實為審查，而應以原審法院所認定之犯罪事實，作為論認原
    審宣告刑、執行刑妥適與否的判斷基礎。
  ㈡本件上訴人即被告吳志明於聲明上訴狀載明僅就原審量刑部
    分提起上訴(見本院卷第7頁），依前述說明，本院審理範圍
    僅限於原判決所處之刑部分，其他被告未表明上訴部分，不
    在審判之範圍，合先敘明。
二、本案據以審查原審量刑當否之原判決所認定犯罪事實及論罪
    部分：
　㈠原判決犯罪事實：
　  吳志明於民國109年8月23日下午5時35分許，駕駛車牌號碼0
    0-0000號自用小客車，行經苗栗縣苗栗市玉清路與玉清三街
    口時，本應注意車前狀況，而依當時情形又無不能注意之情
    事，竟疏於注意及此，適行人張劉清秀自玉清三街欲穿越馬
    路時，雙方發生碰撞，造成張劉清秀受有創傷性蜘蛛膜下腔
    出血、開放性左側腳踝骨折脫位等傷害。
　㈡被告所犯之罪名：　　　　　　
　　核被告所為，係犯刑法第284條前段之過失傷害罪。
　㈢刑之加重或減輕事由：
　　被告在肇事後停留於現場，並在有犯罪偵查權限之機關或公
    務員發覺前開犯行前，向前往現場處理之警員承認肇事，自
    首而願接受裁判等情，業據被告於警詢及偵訊中供述明確（
    見偵卷第17頁），核與證人即被告搭載之乘客薛政偉於警詢
    中證述之情節大致相符（見偵卷第29頁），足認被告係在其
    前揭犯行未被發覺前，主動向警員自首而願接受裁判，依刑
    法第62條前段規定減輕其刑。
三、上訴理由之論斷：
　㈠原審法院因認被告之罪證明確，適用刑法第284條前段、第62
    條前段、第41條第1項前段，刑法施行法第1條之1第1項等規
    定，並審酌被告駕駛小客車行經案發路段時，因陽光刺眼而
    未確實注意車前狀況，因而肇致本件事故，致使被害人受有
    創傷性蜘蛛膜下腔出血、開放性左側腳踝骨折脫位等嚴重傷
    勢，且迄至本案原審言詞辯論終結前，仍未實際與被害人及
    其子即代行告訴人張見文達成和解並賠償所受損害，所為實
    屬不該。惟念被告並無前科，此品行資料有臺灣高等法院被
    告前案紀錄表1份存卷可查（見原審卷第9頁），可見其素行
    甚佳，又其犯後於偵訊及審理均坦承犯行，態度尚可。兼衡
    被告於審理中自陳學歷為專科畢業，現從事粗工，家中無人
    需其扶養等語（見原審卷第50-51頁）之智識程度、家庭與
    生活狀況，暨代行告訴人於審理過程中向原審表達之刑度意
    見（見原審卷第51頁）等一切情狀，量處有期徒刑3月，並
    諭知易科罰金之折算標準。核其採證及認事用法均無違誤，
    量刑亦屬妥適，應予維持。
　㈡被告上訴意旨略以：被告從事粗工，收入不甚穩定，每月須
    償還銀行貸款，及撫養年邁的母親及有重大傷病且仍在學的
    女兒，每月須負擔高額醫療費用，經濟壓力實屬龐大，請求
    從輕量刑，以維被告之權益等語。　　
　㈢按量刑係法院就繫屬個案犯罪之整體評價，乃事實審法院得
    依職權自由裁量之事項，故量刑判斷當否之準據，應就判決
    之整體觀察為綜合考量，苟已以行為人之責任為基礎，並斟
    酌刑法第57條各款所列情狀，在法定刑度內，酌量科刑，無
    顯然失當或違反公平、比例及罪刑相當原則，亦無偏執一端
    ，致明顯失出失入情形，又無明顯悖於前述量刑原則或整體
    法律秩序之理念，即不得任意指為違法或不當。原判決就被
    告所犯過失傷害罪，已綜合審酌刑法第57條科刑等一切情狀
    ，在罪責原則下適當行使其量刑之裁量權，量處有期徒刑3
    月，並諭知易科罰金之折算標準，核其量定之刑罰，已兼顧
    相關有利與不利之科刑資料，客觀上並未逾越法定刑度或範
    圍。至於被告上訴意旨雖以其收入不甚穩定、經濟壓力龐大
    等情，請求改科以較輕之刑等語。然原審之量刑，並無不當
    ，被告此部分上訴所指經濟及生活狀況各情，除已經原審於
    量刑予以審酌外，再以參酌本案被告所造成被害人張劉清秀
    受有創傷性蜘蛛膜下腔出血、開放性左側腳踝骨折脫位等傷
    害之嚴重情形，且被告上訴後亦迄未與被害人或代行告訴人
    達成民事之和解，被告雖辯稱是代行告訴人索賠金額太高所
    致；然迄今未達成和解及賠償被害人之損害，可認被告上訴
    後，其犯罪後之態度，與原審量刑時相較，並無改變，難資
    為有為利之認定。本院認被告所處之刑，應無再予減輕之理
    由及必要，是被告以前情為由，提起上訴，請求改科以較輕
    之刑，其上訴為無理由，應予以駁回。
據上論斷，應依刑事訴訟法第368條，判決如主文。　　
本案經檢察官馮美珊提起公訴，檢察官王清杰到庭執行職務。
中　　華　　民　　國　　111 　年　　12　　月　　 6　　日
            刑事第五庭  審判長法  官  張  智  雄
                              法  官  游  秀  雯
                              法  官  林  源  森
以上正本證明與原本無異。
不得上訴。
                              書記官  江  玉  萍
　　　　　　　　　　　　　　　
中　　華　　民　　國　　111 　年　　12　　月　　7 　　日

附錄論罪科刑法條全文：　　　　　　　　
中華民國刑法第284條
因過失傷害人者，處1年以下有期徒刑、拘役或10萬元以下罰金
；致重傷者，處3年以下有期徒刑、拘役或30萬元以下罰金。